【裁判字號】    92,上訴,3402
【裁判日期】    921111
【裁判案由】    偽造有價證券等
【裁判全文】
臺灣高等法院刑事判決                          九十二年度上訴字第三四０二號
    上  訴  人  台灣桃園地方法院檢察署檢察官
    被      告  乙○○
    指定辯護人  本院公設辯護人丙○○
右列上訴人因被告偽造有價證券等案件，不服臺灣桃園地方法院九十二年度訴字第四
０一號，中華民國九十二年七月二十五日第一審判決（起訴案號：臺灣桃園地方法院
檢察署九十一年度偵字第一五八七六號、九十二年度偵字第一九五０號），提起上訴
，本院判決如左：
    主  文
上訴駁回。
    理  由
一、公訴意旨略以：被告乙○○於九十年一月六日，以其妻邱惠玲名義，向香港商樂
    智公司購買多功能清潔機時，因倉促間無法覓保，竟意圖供行使之用，而基於偽
    造有價證券、偽造文書等犯意，先在不詳地點，委由不知情之刻印師偽刻「尹建
    民」印章一枚後，連續在買賣契約書上連帶保證人欄處偽簽「尹建民」之署押一
    枚，並以上開盜刻印章偽造「尹建民」印文一枚；再於商業本票上偽造「尹建民
    」署名及印文各一枚，表示「尹建民」本人為該件買賣擔任連帶保證人，及簽發
    上開本票之意，而偽造上開契約書及本票。完成後，被告將偽造之本票及契約書
    一併持交香港商樂智公司，予以行使，而足生損害於尹建民。因認被告此部份所
    為，涉有刑法第二百零一條第一項之偽造有價證券罪、第二百十七條之偽造印章
    署押罪嫌云云。
二、訊據被告乙○○固不否認於右揭時間、地點，在以其妻邱惠玲名義，向告訴人香
    港商樂智公司購買多功能清潔機時，自行在買賣契約書上連帶保證人欄處填寫「
    尹建民」署押，並以「尹建民」名義簽發商業本票一張等事實，惟否認有何偽造
    有價證券、偽造文書之犯行。辯稱：我事前有經過尹建民同意作保，我有得到他
    的授權才去刻他的印章，我們以前就認識了，他向檢察官說他沒有聽過我，是因
    為我改過名字並沒有告訴他，改名後他仍然叫我澤聰，他才不知道是我，原審見
    到我人才知道是我，我本名叫何澤聰等語。
三、按犯罪事實應依證據認定之，無證據不得推定其犯罪事實，刑事訴訟法第一百五
    十四條訂有明文。又刑法偽造有價證券、偽造文書等罪之成立，均以無製作權人
    捏造他人名義製作文書或有價證券，為其要件；是故，如行為人事先已得本人同
    意，而以本人名義製作文書或有價證券，因行為人已得本人授權在前，非無製作
    權可比，其所為自不生偽造文書或有價證券之問題。經查，公訴意旨認被告乙○
    ○涉有右揭偽造有價證券、偽造文書罪嫌，無非係以本件附條件買賣契約書、本
    票、證人甲○○（原名尹建民，現今改名為甲○○）之指述，為其論據。惟查，
    被告上開所辯，核與證人甲○○於原審到庭證稱：乙○○有打電話告訴我，要我
    當保證人，我們以前在同一家護膚店，他本名叫何澤聰，在偵查中因為不知道他
    已經改名，所以向檢察官說不知道有這件事及在本院證稱：九十年一月六日下午
    ，被告說要買機器需要連帶保證人印章、
    ，被告有說要簽本票並要刻印章蓋，我都有同意，原審我見到被告本人，才想起
    有答應何澤聰作保各等語相符（見本院九十二年十月二十三日筆錄），至偵查筆
    錄所載證人甲○○稱：乙○○事前沒有問過我是否願意當他的人頭，我不認識他
    ，我有接到他們公司催繳的單子，我才知道這件事，我沒有同意過別人願意擔任
    保證人並授權刻我的印章云云（見偵查卷第五十四頁背面、第五十五頁），對此
    證人甲○○則在本院審理中證稱：偵查中我不知道被告有改名字，當時我說錯話
    等語（見本院九十二年十月二十三日筆錄）。查被告曾與證人甲○○同在日月星
    護膚店為同事，後來被告開設名媛紳士店，被告又叫證人甲○○前往幫忙等情，
    業據被告與證人甲○○雙方供述無異，顯見偵查筆錄所載證人甲○○稱不認識被
    告云云，顯與事實不符，從而偵查筆錄所載上情是否屬實，已有疑問。且證人於
    偵查中之九十二年二月十九日上午至桃園地方法院檢察署應訊時，被告確實未到
    場供證人辨認，亦有該次點名單在卷可考。佐以被告確實於八十八年十月二十五
    日，將原姓名何澤聰改名為乙○○，有其
    非深交，應無必要甘冒偽證風險，為被告做不實陳述等情，顯見證人甲○○於偵
    查中所述，核與事實不符，應不足採，應認被告上開所辯及證人甲○○其後在原
    審及本院所述均屬實在，可以採信。是被告事先既得甲○○同意作保，則其以甲
    ○○之名簽名作保並簽發本件本票，即非冒用甲○○名義可比，自不構成偽造有
    價證券、偽造文書之罪，足見被告此部分被訴犯罪應屬不能證明，原審以不能證
    明被告犯罪，諭知被告此部分無罪，經核並無不合，檢察官仍以證人甲○○在偵
    查中之證述，認被告應構成犯罪，指摘原判決不當，為無理由，應予駁回。
據上論斷，應依刑事訴訟法第三百六十八條判決如主文。
本案經檢察官周誠南到庭執行職務。
中      華      民      國    九十二    年     十一     月     十一     日
                              臺灣高等法院刑事第二庭
                                  審判長法  官  蔡  長  溪
                                        法  官  林  俊  益
                                        法  官  楊  貴  志
右正本證明與原本無異。
如不服本判決，應於收受送達後十日內向本院提出上訴書狀，其未敘述上訴之理由者
並得於提起上訴後十日內向本院補提理由書（均須按他造當事人之人數附繕本）。
                                        書記官  胡      儀
中      華      民      國    九十二    年     十一     月     十二     日


司法院資訊處製作；財團法人民間司法改革基金會備份。
